【裁判字號】    98,交聲,763
【裁判日期】    980625
【裁判案由】    聲明異議
【裁判全文】
臺灣高雄地方法院刑事裁定             98年度交聲字第763號
原處分機關  高雄市政府交通局
異  議  人  甲○○
代  理  人  乙○○
上列異議人因違反道路交通管理處罰條例案件，對於高雄市政府
交通局民國98年3 月3日所為之處分（原處分案號：高市交裁字
第裁32-B00000000號）聲明異議，本院裁定如下：
    主  文
異議駁回。
    理  由
一、原處分意旨略以：異議人即受處分人甲○○（下稱異議人）
    於民國95年7月20日22時02分許，騎乘車牌號碼YCH-009號重
    型機車行經高雄市○○路與八德路口，因未依規定二段式左
    轉，經高雄市政府警察局交通警察大隊舉發，並經原處分機
    關依道路交通管理處罰條例第48條第1項第2款「不依標誌、
    標線、號誌指示」及同條例第63條第1項規定，裁處罰鍰新
    臺幣（下同）1800元並記違規點數1點等語。
二、異議意旨略以：事發當時異議人是在左營大路的公司上班，
    依時間估算，事發當時異議人早已回家，且不會經過該系爭
    路段，故本件舉異議人無關。且系爭重機並非異議人所有，
    而事發至今已3年之久，原處分機關顯有怠於作業，為此聲
    明異議。
三、按汽車駕駛人轉彎時，有下列情形之一者，處新臺幣600元
    以上1800元以下罰鍰：…(一)不依標誌、標線、號誌指示；又
    汽車駕駛人有下列各款所列條款之一者，除依原條款處罰鍰
    外，並予記點：(一)有…第48條…情形之一者，各記違規點數
    一點，道路交通管理處罰條例第48條第1項第2款、同條例第
    63 條第1項第1款定有明文。
四、經查：
  (一)高雄市政府警察局高市警交字第B00000000號舉發違反道路
    交通管理事件通知單，係由舉發員警於95年7月20日填製並
    由異議人親自簽名收受，有卷附舉發通知單可稽（本院卷第
    6頁）。而該舉發通知單上「收受通知聯者簽章」欄內「甲
    ○○」3字之簽名，雖異議人之代理人即其姊乙○○於本院
    開庭時稱：上開簽名依我所看並非是我妹妹之簽名等語。然
    經本院當庭勘驗結果，上開「甲○○」之簽名與代理人於98
    年6 月12日開庭當天所提出之委任狀上委任人欄中「甲○○
    」3 字極為相似，且依上開3 字之筆運、文字架構及排列方
    式觀之，顯係出於同一人之手，有本院勘驗筆錄在卷可參（
    本院卷第31頁背面）。又代理人所提出委任狀上委任人欄中
    「甲○○」3 字均為異議人所親簽，復經代理人供承在卷（
    本院卷第31頁背面），故上開本件舉發通知單確係異議人甲
    ○○所簽，應堪認定，合先敘明。
  (二)又證人即本件交通違規事件之舉發員警郭博安到庭證述稱：
    本件事發地點在中山路與八德路口，是執行取締交通違規勤
    務，取締之對象包括闖紅燈、違規左轉、不依規定行駛車道
    、不依標誌標線號誌行駛。本件是由違規人親自簽收舉發通
    知單，依照我們執勤的習慣會請違規人親自簽名簽收，如果
    違規人拒簽，我們會在通知單上註名拒簽，因為本件上面有
    違規人的簽名，所以當時應該是違規人親自簽收無誤。（問
    ：本件為何沒有違規的舉發照片？）本件是當場告發的違規
    事件，是行為人違規之後當場攔停告發的，所以沒有照片。
    （問：告發單上車主的姓名，是由何人提供的？）車主的姓
    名資料是由行為人所提供的，我們攔停的時候會要求行為人
    出示行照、駕照、本件當時有要求行為人出示行照、駕照，
    行為人當時並未出示駕照，至行為人當時有無提出行照，我
    記憶上就很模糊了，本件車主洪曉邦的年籍資料是由行為人
    所提供的。（究竟異議人被舉發當時有無提出個人身分證件
    ？）有，當事人自己有提供個人的資料，但有無提出身分證
    ，我現在不記得了等語（本院卷第31、32頁），並有系爭重
    機YCH-009號之車籍資料1份在卷可供查考（本院卷第25頁）
    。又異議人甲○○並無駕駛執照乙節，有交通部公路總局高
    雄區監理所旗山監理站98年5月19日高監旗字第0980004819
    號函在卷可參（本院卷第23頁），復為代理人乙○○所不爭
    （本院卷第32頁背面）。準此，本件交通違規事件應係異議
    人甲○○所為，可堪認定。異議人及代理人辯稱與其無關云
    云，委不可採。
  (三)又按行政罰法業於95年2月5日施行，本件交通違規案件屬行
    政裁罰，自有行政罰法之適用。依行政罰法關於時效期間之
    計算及法律之相關規定，其第27條第1項、第2項明定：「行
    政罰之裁處權，因3年期間之經過而消滅」、「前項期間，
    自違反行政法上義務之行為終了時起算。但行為之結果發生
    在後者，自該結果發生時起算」。據此，本件交通違規時間
    為95年7月20日，原處分機關雖遲至98年3月3日始為本件裁
    決，惟仍未逾3年之裁處時效期間，是異議人辯稱原處分機
    關之裁處權已罹於時效而消滅乙情，並非可採，附此敘明。
五、綜上所述，異議人確有於前揭時、地，騎乘上開機車轉彎時
    不遵守道路交通標誌、標線、號誌指示之違規行為，從而，
    原處分機關依前揭道路交通管理處罰條例第48條第1項第2款
    規定，裁處異議人罰鍰1800元，並依同條例第63條第1項第1
    款記違規點數1點，核無違誤。本件異議人所提之異議，為
    無理由，應予駁回。
據上論斷，應依道路交通案件處理辦法第19條，裁定如主文。
中    華    民    國    98    年    6     月    25    日
                  交通法庭    法  官    張  震
上正本證明與原本無異
如不服本裁定，應於收受送達後5 日內向本院提出抗告狀。
中    華    民    國    98    年    6     月    26    日
                              書記官    鄒秀珍


司法院資訊處製作；財團法人民間司法改革基金會備份。
